【裁判字號】    90,台上,4775
【裁判日期】    900802
【裁判案由】    業務侵占
【裁判全文】
最高法院刑事判決                                九十年度台上字第四七七五號
    上   訴   人  台灣高等法院檢察署檢察官
    上訴人即被告  甲○○
右上訴人等因被告業務侵占案件，不服台灣高等法院中華民國九十年四月二十五日第
二審更審判決（八十九年度重上更(三)字第二四二號，起訴案號：台灣板橋地方法院檢
察署八十一年度偵字第一四四三五號），提起上訴，本院判決如左：
    主  文
上訴駁回。
    理  由
一檢察官上訴部分：
按刑事訴訟法第三百七十七條規定，上訴於第三審法院，非以判決違背法令為理由，
不得為之。是提起第三審上訴，應以原判決違背法令為理由，係屬法定要件。如果上
訴理由狀並未依據卷內訴訟資料，具體指摘原判決不適用何種法則或如何適用不當，
或所指摘原判決違法情事，顯與法律規定得為第三審上訴理由之違法情形，不相適合
時，均應認其上訴為違背法律上之程式，予以駁回。本件檢察官上訴意旨略稱：原判
決認定，被告甲○○之行為僅成立業務侵占罪，對於被訴偽造文書部分說明不另為無
罪之諭知，惟依告訴人海捷股份有限公司（下稱海捷公司）之作業流程，櫃檯收款後
必須先製作轉帳傳票交予黃育君審核，再經由被告轉交汪經理。黃育君曾影印真實之
傳票供比對，始發現被告偽造傳票，業經證人陳麗婷、黃育君及李素惠供明在卷，該
轉帳傳票為被告侵占公司款項之必要文件。原審對於被告經手該傳票之必要性，未在
判決中說明，有理由不備之違法云云。
惟查：原判決撤銷第一審判決，改判論處被告連續意圖為自己不法之所有，而侵占對
於業務上所持有之物罪刑，係依憑告訴人海捷公司之代表人蔡榮建在偵審中指訴，被
告有侵占公司款項之行為；及被告所書立之自白書亦承認有侵占公款之事實，並以錄
音方式及書立道歉函，就侵占公款之事向蔡榮建表示歉意，且於審判中承認侵占新台
幣三百餘萬元；並有世華銀行東門分行所檢送之存款明細分戶帳、提示支票明細，被
害人公司製作之世華銀行東門分行帳戶支票提示暨銀行對帳單對照表、客戶繳納運費
支票對應之海捷公司提單、統一發票、收據等影本附卷可稽，以為論據。至於被訴偽
造私文書部分，因罪嫌不足而不另為無罪之諭知，已敘明被告始終否認有偽造私文書
之行為，並辯稱海捷公司所提出之轉帳傳票，非伊之筆跡，並非伊所填製。證人即海
捷公司會計黃育君雖證稱，對被告產生疑惑；證人即海捷公司前駐櫃檯人員李素惠證
稱，作業過程有經過黃育君及被告；另一證人即接替李素惠職務之陳麗婷亦證稱，伊
新進時，曾將現金、支票及轉帳傳票交給被告。惟黃育君及陳麗婷一致供稱，並未親
眼目睹被告偽填轉帳傳票，亦未見過被告盜用陳麗婷之印章，渠等之證述僅止於懷疑
而已。況依蔡榮建所指，被告侵占之次數，幾達每日侵占之程度，倘被告每日偽造他
人製作之轉帳傳票，豈容被告長期盜用他人保管中之印章，而不被發現之理。又依蔡
榮建所供，涉嫌偽造之傳票，目前僅存民國八十一年八月十八日、十九日兩張（即上
訴意旨所稱黃育君影印部分）可供比對，其餘偽造之傳票，均已遭撕毀。而涉嫌偽造
之八十一年八月十八日、十九日兩張傳票，經提示負責製作轉帳傳票之陳麗婷檢視結
果，看不出來是誰寫的字；蔡榮建亦稱，只有阿拉伯數字及英文字母，不容易比對（
見原審更(二)卷第九十二頁、第一一六頁背面、第一一七頁），並無從證明被告有偽造
轉帳傳票之行為。依據卷證資料，既僅能證明被告利用職務上經手公司應收帳款之機
會，侵占客戶所交付之支票部分成立犯罪，因檢察官對於涉嫌偽造文書部分，係與前
開有罪部分，依牽連犯裁判上一罪關係起訴，故偽造文書部分不另為無罪之諭知，已
於理由說明綦詳。上訴意旨，就原判決所為之認定，究竟如何違背法令，並未依據上
開卷內訴訟資料內容而為具體之指摘，徒就原審採證認事之職權行使，暨原判決已說
明之事項，重為事實問題之爭執，並非適法之第三審上訴理由。其上訴違背法律上之
程式，應予駁回。
二甲○○上訴部分：
查第三審上訴書狀，應述上訴之理由，其未述者，得於提起上訴後十日內補提理
由書於原審法院，已逾上述期間，而於第三審法院未判決前仍未提出上訴理由書狀者
，第三審法院應以判決駁回之，刑事訴訟法第三百八十二條第一項、第三百九十五條
後段規定甚明。本件上訴人即被告甲○○因業務侵占案件，不服原審判決，於民國九
十年五月十一日提起上訴，並未述理由，迄今逾期已久，於本院未判決前仍未提出
，依上開規定，其上訴自非合法，亦應駁回。又本件對被告而言，雖屬刑事訴訟法第
三百七十六條第三款所列之案件，惟於（八十四年十月二十日公布）修正刑事訴訟法
施行前，原得上訴於第三審法院，且已繫屬於法院，依刑事訴訟法施行法第五條第一
項規定，仍應依施行前之法定程序終結之，附此敘明。
據上論結，應依刑事訴訟法第三百九十五條，判決如主文。
中      華      民      國     九十     年      八      月      二      日
                              最高法院刑事第十二庭
                                  審判長法官  呂  潮  澤
                                        法官  陳  世  雄
                                        法官  孫  增  同
                                        法官  林  開  任
                                        法官  蕭  權  閔
      右正本證明與原本無異
                                              書  記  官
中      華      民      國     九十     年      八      月      八      日


司法院資訊處製作；財團法人民間司法改革基金會備份。
